【裁判字號】    89,易,2342
【裁判日期】    890804
【裁判案由】    違反商標法
【裁判全文】
臺灣高雄地方法院刑事判決                        八十九年度易字第二三四二號
    公  訴  人  臺灣高雄地方法院檢察署檢察官
    被      告  甲○○
右列被告因違反商標法案件，經檢察官聲請簡易判決處刑（八十九年度偵字第六０八
三號），經本院簡易庭認為不宜移由本院改依通常程序審理，判決如左：
    主  文
甲○○無罪。
    理  由
一、公訴意旨略以：被告甲○○係位於高雄市三民區○○○街五十四號「冠豪視聽廣
    場」之負責人，明知如附表所示之圖樣（下稱協和服務標章）為協和育樂股份有
    限公司（下稱協和育樂公司，註冊人原為協和視聽股份有限公司，於民國八十四
    年七月間變更名稱為協和育樂股份有限公司）依法向經濟部中央標準局（現改稱
    經濟部智慧財產局）申請註冊登記，取得服務標章專用權之服務標章圖樣，指定
    營業種類為商標法施行細則第二十五條第一類之電影片、錄影帶、影碟、雷射影
    碟片之製作發行之服務，專用期間自八十一年三月十六日起至九十一年三月十五
    日止，現仍於專用期間內。竟意圖欺騙他人，於八十九年二月二十九日，在其經
    營之視聽廣場店內，向不詳姓名之人買來「將軍的女兒」錄影帶十九卷後，未經
    服務標章專用權人協和育樂公司之同意或授權，擅自將該公司之服務標章使用於
    該批錄影帶上，以每卷八十元之價格出租予不特定之人。嗣於八十九年三月二日
    下午二時三分許，為警於上址冠豪視聽廣場查獲，並扣得使用近似於協和服務標
    章之「將軍的女兒」錄影帶十九卷，因認被告涉有商標法第六十二條第一款之罪
    嫌。
二、按犯罪事實應依證據認定，無證據不得推定其犯罪事實，刑事訴訟法第一百五十
    四條定有明文。訊據被告甲○○對於八十九年二月二十九日，以委由不知情之人
    代為印製近似協和服務標章之標籤一批，並自行黏貼於扣案之「將軍的女兒」錄
    影帶十九卷上，再以每卷八十元之價格出租之事實坦承不諱，核與告訴人代理人
    林貞萍、乙○○指述情節相符，並有黏貼近似協和服務標章之「將軍的女兒」錄
    影帶十九卷扣案可稽。
三、然按凡因表彰自己營業上所提供之服務，欲專用其標章者，應申請註冊為服務標
    章；服務標章之使用，係指於將標章用於營業上之物品、文書、宣傳或廣告，以
    促銷其服務者而言，但使用於商品或其包裝容器上有使人誤認係促銷該商品者，
    不在此限；服務標章、證明標章及團體標章除本章另有規定外，依其性質準用本
    法有關商標之規定；商標法第七十二條第一項、第二項、第七十七條定有明文。
    又按服務表彰所欲表彰者既為無形之服務，則須將其附著於營業上之物品、文書
    、宣傳或廣告，以促銷其服務，與商標係用以表彰營業上商品之功能並無不同，
    因而商標法第六十二條關於侵害他人商標之處罰，於服務標章之保護亦在商標法
    第七十七條準用之列，合先敘明。惟服務標章所欲表彰者既為服務標章專用權人
    營業上所提供之服務，與商標所欲表彰者為商品不同，是本件所應探究者即為被
    告將近似協和服務標章之圖樣使用於錄影帶之行為，是否屬於商標法第七十七條
    準用同法第六十二條第一款於同一或類似「服務」，使用相同或近似他人註冊服
    務標章圖樣之行為。
四、經查，如附表所示之圖樣，為告訴人協和育樂公司向經濟部中央標準局申請註冊
    登記，取得服務標章標專用權之服務標章圖樣，指定營業種類為商標法施行細則
    第二十五條第一類之電影片、錄影帶、影碟、雷射影碟片之製作發行之服務，專
    用期間自八十一年三月十六日起至九十一年三月十五日止，有經濟部中央標準局
    註冊號數第00000000號服務標章註冊證附卷可稽，是就如附表所示之服
    務標章，告訴人協和育樂公司取得專用權而欲表彰之服務應為電影片、錄影帶、
    影碟、雷射影碟片之製作發行無訛。又被告為冠豪視聽廣場之負責人，係以從事
    錄影帶之出租為業，此為被告及告訴人代理人乙○○所不爭執，是被告營業上所
    提供之服務為錄影帶之出租甚明，其未經告訴人協和育樂公司之同意或授權，擅
    自將該公司享有服務標章專用權之圖樣使用於錄影帶上，目的亦係作為對不特定
    之消費者出租該錄影帶之用，故其目的顯非表彰關於該錄影帶製作發行之服務應
    堪認定，是被告使用協和服務標章於錄影帶之行為，應屬商標法第七十二條第二
    項但書所稱使用於商品或其包裝容器上，有使人誤認係促銷該商品之情形，而不
    屬於同條前段所稱服務標章之使用行為。再者，被告營業上所表彰之服務即為錄
    影帶之「出租」，與告訴人協和育樂公司就如附表所示服務標章所表彰營業上提
    供之服務為錄影帶之「製作發行」，顯然並非同一或類似之服務，一般消費者亦
    不致就被告與告訴人協和育樂公司提供之服務產生混淆，是被告所為尚與商標法
    七十七條準用同法第六十二條第一款之構成要件不符。此外，本院復查無其他積
    極證據足認被告有何公訴人所指之犯行，不能證明被告犯罪，依法應為無罪之諭
    知。
據上論斷，應依刑事訴訟法第四百五十二條、第三百零一條第一項，判決如主文。
本案經檢察官秦德進到庭執行職務。
中      華      民      國    八十九    年      八      月      四      日
                                  臺灣高雄地方法院刑事第七庭
                                      法  官    曾  淑  娟
右正本證明與原本無異。
如不服本判決，應於判決送達後十日內，向本院提出上訴狀。
                                      書記官    陳  恩  如
中    華    民    國      八十九      年      八      月      五      日
附表：


司法院資訊處製作；財團法人民間司法改革基金會備份。
